【裁判字號】    95,上訴,2278
【裁判日期】    950718
【裁判案由】    強盜等
【裁判全文】
臺灣高等法院刑事判決                95年度上訴字第2278號
上  訴  人  臺灣桃園地方法院檢察署檢察官
上  訴  人
即  被  告  甲○○
指定辯護人  本院公設辯護人丁○○
上列上訴人因被告強盜案件，不服臺灣桃園地方法院95年度訴字
第328號，中華民國95年3月27日第一審判決（起訴案號：臺灣桃
園地方法院檢察署94年度偵字第22355 號），提起上訴，本院判
決如下：
    主  文
原判決撤銷。
甲○○竊盜，因脫免逮捕，而當場施以強暴，累犯，處有期徒刑
伍年貳月。
    事  實
一、甲○○於民國91年間，因竊盜案件，經原審於91年5月14 日
    以91年度易字第418號判處有期徒刑6月，甫於91年10月15日
    執行完畢。詎其仍不知悔改，與呂效尼（經原審另行判決有
    期徒刑十月）共同基於意圖為自己不法所有之犯意聯絡，於
    94 年12月20日上午10 時許，由呂效尼駕駛租賃而得之車牌
    號碼為ＺＺ－1077號自小貨車，搭載甲○○四處尋找行竊目
    標，嗣選定丙○○、乙○○父子位在桃園縣龜山鄉○○村○○○路37 2號住處為下手對象，呂效尼即將前開自小貨車停
    放在該址前門處，並囑甲○○在原地等候，呂效尼則繞行至
    該址後門，徒手開啟後門入內行竊（侵入住宅部分未據告訴
    ），甲○○則負責將呂效尼所竊得之物品搬運至渠等所駕駛
    之自小貨車內，前後共計竊得鋁門15張、角鐵3 根、電捲門
    馬達2臺、電熱器1臺及鐵柱10根。嗣呂效尼向甲○○表示，
    該屋內尚有鋁門窗等值錢物品，惟因其業已疲累，遂請甲○○入內接續竊取之，其則在外等候，甲○○旋自大門進入該
    屋，於竊得鋁門窗正欲離去之際，恰為返家之乙○○及其友
    人發覺，乙○○即上前欲逮捕之，詎甲○○竟基於脫免逮捕
    之意，隨手拾起置於屋內之木椅，朝乙○○丟擲，而當場施
    以強暴行為，致乙○○受有左手擦傷、右食指掌指關節扭傷
    之傷害（傷害部分業經乙○○於偵查中撤回告訴），適有據
    報前來之警員加入始合力制服之，因而查獲上情。
二、案經丙○○、乙○○訴由桃園縣政府警察局龜山分局報請臺
    灣桃園地方法院檢察署檢察官偵查起訴。
    理    由
一、上揭事實業據被告先後於警詢、原審偵審中、本院審理時；
    共犯呂效尼於警詢、原審偵審中坦承不諱，前後供述一致，
    且經告訴人丙○○、乙○○於警詢偵查中指訴歷歷，並經共
    犯呂效尼於偵查中以證人身分證述無異，復有告訴人乙○○
    就診之大魏診所出具之甲種診斷證明書一紙、桃園縣政府警
    察局龜山分局龜山派出所贓物認領（保管）單二紙及現場照
    片六幀在卷足憑，足認被告之自白與事實相符，應可採為本
    案論罪科刑之依據。本件事證明確，被告犯行洵堪認定，應
    依法論科。
二、按竊盜或搶奪，因防護贓物、脫免逮捕或湮滅罪證，而當場
    施以強暴、脅迫者，即以強盜論，不以所施強暴、脅迫手段
    ，達於至使他人不能抗拒之程度為成立準強盜罪之要件，此
    與刑法第328條第1項之普通強盜罪之構成要件不同（最高法
    院92年度臺上字第4760號判決意旨可資參照），而刑法之準
    強盜罪，係以竊盜或搶奪為前提，在脫免逮捕之情形，其竊
    盜或搶奪既遂者，即以強盜既遂論，如竊盜或搶奪為未遂，
    即以強盜未遂論（同院89年度臺上字第1408號判決意旨可資
    參照）。本件被告與呂效尼共同基於意圖為自己不法所有之
    犯意聯絡於上開時地，先由呂效尼徒手開啟上開住處後門入
    內行竊，被告則負責將呂效尼所竊得之物品搬運至渠等所駕
    駛之自小貨車內，後因呂效尼已疲累，乃由被告自上開住處
    大門入內接續竊得鋁門窗，呂效尼與被告此部分先後之竊盜
    行為，顯係共同基於一個竊盜犯意之接續實施，應只論以刑
    法第320條第1項之普通竊盜單純一罪，被告與呂效尼就此部
    分犯行，互有犯意聯絡及行為分擔，皆為共同正犯，惟被告
    於竊得鋁門窗後欲離去之際，為免遭告訴人乙○○逮捕，而
    持木椅丟擲告訴人乙○○之強暴行為，依上開說明，則係犯
    刑法第329 條之準強盜既遂罪。且被告為脫免逮捕而施強暴
    部分，係被告臨時起意而單獨為之，與呂效尼無涉，故就被
    告所犯刑法第329 條之準強盜罪責無庸依共同正犯論處。又
    被告前於91 年間，因竊盜案件，經原審於91年5月14日以91
    年度易字第418號判處有期徒刑6月，於91年10月15日執行完
    畢，有本院被告全國前案紀錄表一紙在卷足憑，其於受有期
    徒刑執行完畢後，五年內再犯本件有期徒刑以上之罪，為累
    犯，應依刑法第47條規定，加重其刑。原審認被告係犯普通
    竊盜與準強盜二罪，犯意各別，行為互殊，觸犯構成要件相
    異之罪名，予以分論併罰，而論處被告共同竊盜，累犯，處
    有期徒刑陸月。又竊盜，因脫免逮捕，而當場施以強暴，累
    犯，處有期徒刑參年陸月。應執行有期徒刑參年拾月。依上
    所述，已有未合。且被告甲○○所犯準強盜犯行，應依刑法
    第328條第1項科刑，而該條之法定最低本刑為五年，原審僅
    量處有期徒刑三年六月，顯然逾越法定刑範圍，據上論斷欄
    又漏引刑法第328條第1項，其適用法律亦均有違誤。被告上
    訴意旨以原判決量刑太重，指摘原判決不當，固無可取。檢
    察官上訴意旨以原判決以被告所犯準強盜犯行，既應依刑法
    第329條、第328條規定論罪科刑，而該條之法定最低本刑為
    五年，原審判決僅量處有期徒刑三年六月，顯然逾越法定刑
    範圍，其適用法律自有違誤，指摘原判決不當，則為有理由
    。原判決既有上揭可議之處，自仍應由本院將原判決予以撤
    銷改判。審酌被告年輕力壯，不思以正當方法獲取生活所需
    ，而運用智慧於不法之圖，且經告訴人乙○○發覺欲實施逮
    捕之際，竟為脫免逮捕，而以木椅丟擲告訴人乙○○之方式
    施強暴行為，其行為對於社會治安及告訴人人身安全之危害
    甚鉅，及被告之品行、智識、動機、犯罪手段與其犯罪後之
    態度等一切情狀，量處如主文所示之刑，以資懲戒。
據上論斷，應依刑事訴訟法第369條第1項前段、第364條、第299
條第1項前段，刑法第329條、第328條第1項、第47條，判決如主
文。
本案經檢察官李良忠到庭執行職務。
中    華    民    國    95    年    7    月    18     日
                    刑事第三庭  審判長法  官  許國宏
                                      法  官  許增男
                                      法  官  楊貴志
以上正本證明與原本無異。
如不服本判決，應於收受送達後十日內向本院提出上訴書狀，其
未敘述上訴之理由者並得於提起上訴後十日內向本院補提理由書
（均須按他造當事人之人數附繕本）。
                                      書記官  顧哲瑜
中    華    民    國    95    年    7     月    18    日
附錄：本案論罪科刑法條全文
中華民國刑法第328條
意圖為自己或第三人不法之所有，以強暴、脅迫、藥劑、催眠術
或他法，至使不能抗拒，而取他人之物或使其交付者，為強盜罪
，處五年以上有期徒刑。
以前項方法得財產上不法之利益或使第三人得之者，亦同。
犯強盜罪因而致人於死者，處死刑、無期徒刑或十年以上有期徒
刑；致重傷者，處無期徒刑或七年以上有期徒刑。
第一項及第二項之未遂犯罰之。
預備犯強盜罪者，處一年以下有期徒刑、拘役或三千元以下罰金
。
中華民國刑法第329條
竊盜或搶奪，因防護贓物、脫免逮捕或湮滅罪證，而當場施以強
暴脅迫者，以強盜論。


司法院資訊處製作；財團法人民間司法改革基金會備份。
